臺灣臺北地方法院刑事判決
111年度簡上字第143號
上  訴  人
即  被  告  陳敏益



上列上訴人即被告因妨害名譽案件，不服本院於中華民國111年8
月5日所為111年度簡字第1332號第一審刑事簡易判決（聲請簡易
判決案號：臺灣臺北地方檢察署111年度偵字第749號），提起上
訴，本院管轄第二審之合議庭判決如下：
    主          文
上訴駁回。
    事實及理由
一、本案犯罪事實與證據，除就證據部分補充：上訴人即被告陳
    敏益（下稱被告）於本院準備程序及審理時之自白（見本院
    111年度簡上字第143號卷第33至34、161、163頁）外，均引
    用第一審刑事簡易判決書記載之事實及證據（如附件）。
二、被告上訴意旨略以：我係因服用「悠樂丁」之精神疾病藥物
    ，導致無法自制始為本案犯行，且我也願意賠償告訴人新臺
    幣（下同）5萬元，希望法院能審酌我上開情狀，從輕量刑
    等語。
三、按法官於有罪判決中，究應如何量處罪刑，為實體法賦予審
    理法官裁量之刑罰權事項，法官行使此項裁量權，自得依據
    個案情節，參諸刑法第57條所定各款犯罪情狀之規定，於該
    法定刑度範圍內，基於合義務性之裁量，量處被告罪刑。亦
    即法院行使此項裁量權，應受一般法律原理原則之拘束，須
    符合法律授權之目的、法律秩序之理念、國民法律感情及一
    般合法有效之慣例等規範，並應遵守比例原則及平等原則之
    意旨，否則即可能構成裁量濫用之違法（最高法院86年度台
    上字第7655號判決意旨參照）。如非有裁量逾越或裁量濫用
    之明顯違法情事，自不得擅加指摘其違法或不當，即使上級
    審對下級審裁量權之審查，亦應同此標準，此不僅在保障法
    官不受任何制度外之不當干涉，更保障法官不受制度內的異
    質干涉，此方符憲法第80條所宣示獨立審判之真義。又緩刑
    之宣告，除應具備刑法第74條第1 項所定之形式要件外，並
    須有可認為以暫不執行刑罰為適當之情形，始得為之。至於
    是否適當宣告緩刑，本屬法院之職權，得依審理之結果斟酌
    決定，非謂符合緩刑之形式要件者，即不審查其實質要件，
    均應予以宣告緩刑，故倘經審查認不宜緩刑，而未予宣告者
    ，尚不生不適用法則之違法問題。又關於刑之量定及緩刑之
    宣告，係實體法上賦予法院得為自由裁量之事項，倘其未有
    逾越法律所規定之範圍，或濫用其權限，即不得任意指摘為
    違法（最高法院75年度台上字第7033號判決、85年度台上字
    第2446號判決意旨參照）。經查：
㈠、被告為本案犯行之110年間，固確有因精神疾病至平安身心精
    神科診所及臺北市立萬芳醫院-委託財團法人臺北醫學大學
    辦理就診之紀錄，有平安身心精神科診所111年9月20日平安
    字第111092001號函及所附之診療及病歷紀錄及臺北市立萬
    芳醫院-委託財團法人臺北醫學大學辦理111年9月28日萬院
    醫病字第1110008118號函及所附之病歷紀錄在卷可稽（見本
    院簡上字卷第63至118頁）。然被告所稱其服用之悠樂丁藥
    物係睡前服用，常見副作用為嗜睡、頭暈及可能混亂，若經
    醫囑使用該等藥物很少發生無法控制自己言語之情形等語，
    有臺北市立萬芳醫院-委託財團法人臺北醫學大學辦理111年
    9月28日萬院醫病字第1110008118號函在卷可稽（見本院111
    年度簡上字第143號卷第111頁），顯見被告辯稱其為本案行
    為時，係受上開藥物影響所致，自礙難採信。
㈡、本案被告雖於本院準備程序及審理中均表示願意賠償告訴人5
    萬元，然被告與告訴人就本案和解條件仍因無共識（見本院
    111年度簡上字第143號卷第161頁），而未能達成和解，被
    告亦無法取得告訴人之諒解，是被告徒以其單方面有和解意
    願，請求法院從輕量刑，自亦屬無據。
㈢、本件原審以被告犯罪事證明確，適用刑事訴訟法第449條第1 
    項前段、第3 項規定，以行為人責任為基礎，審酌被告本應
    以理性、和平之手段解決紛爭，且民事案件既由本院受理在
    案，更應透過訴訟程序證據之調查，以釐清雙方之糾紛，卻
    捨此不為，無視法庭內應保持之莊重、嚴肅秩序，亦無視承
    審法官多次勸誡被告注意發言及開庭態度，率然連續以含有
    冒犯、利用性別歧視之言語藉此侮辱告訴人甲○○，無視他人
    人格尊嚴，法治觀念淡薄，實屬不該；惟考量被告犯罪後之
    態度，佐以被告雖有意賠償告訴人，但雙方對賠償金額認知
    差距過大，以致不能達成和解，兼衡被告自陳之經濟狀況，
    暨其犯罪動機、手段、貶抑告訴人人格及社會評價之程度、
    犯後態度、素行等一切情狀，量處被告拘役30日，並諭知易
    科罰金之折算標準，本院認為原審就刑罰裁量職權之行使，
    已就刑法第57條規定與科刑相關事項在適法範圍內加以裁量
    ，並未逾越法定刑範圍或顯然失當、濫用權限之情形，自不
    得認其量刑有何不當。另本案被告雖能坦承犯行，然仍未能
    與告訴人達成和解及取得其諒解，業如前述，自難認本案所
    宣告之刑以暫不執行為適當，是本案自亦無從諭知緩刑，附
    此敘明。
四、綜上，本院認原審判決並無違誤，量刑既未逾越法定刑度，
    復未濫用自由裁量之權限，所為量刑並無不妥，且無輕重失
    衡之情形，揆諸前揭說明，上訴所指並無理由，應予駁回。
據上論斷，應依刑事訴訟法第455條之1第1項、第3項、第368條
、第373條，判決如主文。
本案經檢察官江文君聲請簡易判決處刑，檢察官劉承武到庭執行
職務。 
中    華    民    國   111    年    11    月    29    日
                  刑事第三庭  審判長法  官 廖棣儀
　　　　　　　　　 
                                    法  官 黃文昭
　　　　　　　　　　　　　　　　　  
                                    法  官 陳翌欣
上正本證明與原本無異。
不得上訴。
                                    書記官  劉亭均
中　　華　　民　　國　　111 　年　　11　　月　　29　　日
附錄本案論罪科刑法條：
中華民國刑法第309條第1項：
公然侮辱人者，處拘役或9千元以下罰金。